臺灣臺北地方法院刑事判決　　　　　　　　　　　　　九十三年度訴字第八三八號
　　公　訴　人　臺灣臺北地方法院檢察署檢察官
　　被　　　告　甲○○
右列被告因傷害案件，經檢察官提起公訴（九十三年度偵字第四八八八號），本院判
決如左：
    主    文
甲○○共同傷害人之身體，處有期徒刑伍月，如易科罰金，以佰元折算壹日。
    犯罪事實
一、乙○○係臺北市大安區○○○路○段二一九巷十一號一樓及地下室「寶瓶餐坊
    ＮＯＢＵ　ＰＵＢ」之經理。緣於民國（下同）九十二年十一月二十七日凌晨二
    時許，甲○○（綽號小毛）與不詳姓名人士共二十餘人至上址消費後欲結帳離去
    之際，因帳單問題而與該店負責人黃朝彬（另由檢察官為不起訴處分）發生口角
    ，甲○○及四名姓名、年籍均不詳之成年同行友人即持店內煙灰缸、酒杯、椅子
    等物破壞店內陳設（此部分未據告訴），乙○○見狀竟與店內姓名、年籍均不詳
    之數名成年人士萌生殺人之不法犯意聯絡，推由乙○○持水果刀，並夥同前開店
    內不詳人士持不詳物品朝甲○○之頭部、背部、四肢砍殺；甲○○亦於同一時刻
    ，與上揭同行之四名友人，出於傷害之犯意聯絡，持酒瓶、煙灰缸等物夥同不詳
    姓名友人砸傷乙○○；甲○○因而受有：(一)頭枕部刀傷八處（其中一處線狀深入
    枕骨）；(二)背部深大刀傷二處、右肩一處、右肘一處、右手、右手腕肌腱共七條
    、左手上臂及左手前臂肌腱共四條、(三)右小腿深大刀傷肌腱共二條斷裂之嚴重傷
    勢（乙○○所涉犯殺人未遂犯行部分，另由本院判決判處有期徒刑八年）。乙○
    ○則受有：(一)頭部外傷併頂部撕裂傷；(二)右腿外側撕裂傷及瘀傷；(三)左肘撕裂及
    右大腿擦瘀傷；(四)右手多處撕裂傷等傷勢。乙○○等人於共同砍殺甲○○致其傷
    勢嚴重倒地不起後，即逃離現場，甲○○則經黃朝彬告知其在地下室友人俞越強
    許向台北市政府警察局中山分局告發前揭乙○○殺人未遂犯行，經台北市政府警
    察局大安分局警員於翌日凌晨三時五分許通知乙○○到案後始知上情。
二、案經乙○○訴由臺北市政府警察局大安分局移送臺灣臺北地方法院檢察署檢察官
    偵查起訴。
    理    由
壹、程序部分：
  按「法院認為適當時，得依職權或當事人或辯護人之聲請，以裁定將共同被告之調
  查證據或辯論程序分離或合併。前項情形，因共同被告之利害相反，而有保護被告
  權利之必要者，應分離調查證據或辯論。」，刑事訴訟法第二百八十七條之一定有
  明文。查本件偵查檢察官係以被告甲○○涉嫌傷害被告乙○○，涉有刑法第二百七
  十七條第一項傷害罪嫌、被告乙○○涉嫌對被告甲○○殺人未遂，涉有刑法第二百
  七十條一第二項、第一項殺人未遂罪嫌而將被告甲○○、被告乙○○在一份起訴書
  中提起公訴，而使其二人在程序上成為共同被告。因被告甲○○、乙○○於本案互
  為加害人及被害人，二人之利害關係明顯相反，為保障各該被告訴訟上之對質詰問
  權，本院乃依前開法條規定裁定分離其二人之審判，合先敘明。
貳、實體部分：
  一、被告甲○○在本院審理時固坦承於右揭時、地有致告訴人乙○○受有傷害之事
      實，惟辯稱：因乙○○等人先拿刀砍殺我，我為了自衛，所以拿旁邊之酒瓶、
      煙灰缸等物品砸向乙○○，故應構成正當防衛之阻卻違法事由云云。惟查：
  　(一)右揭被告傷害告訴人之事實，業據告訴人於警詢、偵查及本院審理時證述甚詳
  　　（見九十三年偵字第四八八八號卷第二十頁、第五十四頁、本院九十三年十月
      二十六日審判筆錄），核與被告前開所述相符（見本院九十三年十月二十六日
    　審判筆錄）；而告訴人因此受有如犯罪事實欄所示之傷害，亦有財團法人中心
    　診所醫院九十二年十一月二十八日診斷證明書附卷可稽（見前開偵查卷第二頁
    　）；
    (二)按正當防衛必須對於現在不法之侵害始得為之，侵害業已過去，即無正當防衛
      可言。至彼此互毆，又必以一方初無傷人之行為，因排除對方不法之侵害而加
      以還擊，始得以正當防衛論。故侵害已過去後之報復行為，與無從分別何方為
      不法侵害之互毆行為，均不得主張防衛權；又衡之一般社會經驗法則互毆係屬
      多數動作構成單純一罪而互為攻擊之傷害行為，縱令一方先行出手，而還擊一
      方在客觀上茍非單純僅對於現在不法之侵害為必要排除之反擊行為，因其本即
      有傷害之犯意存在，則對其互為攻擊之反擊行為，自無主張防衛權之餘地，最
      高法院分別著有三十年上字第一０四０號判例、八十四年台非字第二０八號判
      決可資參照。經查，依告訴人所提之診斷證明書上記載，其所受傷害為(一)頭部
      外傷併頂部撕裂傷；(二)右腿外側撕裂傷及瘀傷；(三)左肘撕裂及右大腿擦瘀傷；
      (四)右手多處撕裂傷等傷勢，可見其係遭受接續多個毆擊行為所致之多處傷害，
      實難認係被告單純基於防衛意思所為之抵擋行為所致，而係出於攻擊意思所為
      之傷害行為所造成；又參以被告雖辯稱係告訴人先拿刀砍伊所以才反擊云云，
      惟與告訴人前開證述相左，復查無任何證據可資證明，是當時狀況應為無從分
      別何方為不法侵害之互毆行為（不過告訴人乙○○係基於殺人之犯意，出手殺
      害本件被告甲○○，而成立殺人未遂罪，不得不辨），揆之上開判例及判決意
      旨，被告自無主張正當防衛之餘地。綜上各情，被告所述正當防衛之辯解並不
      足採。本件事證明確，被告之傷害犯行堪以認定。
　二、核被告甲○○所為，係犯刑法第二百七十七條第一項之傷害罪。又被告基於單
    　一傷害犯意而為接續多個攻擊行為，造成告訴人多處傷害，為接續犯，係屬單
    　純一罪。再被告與上揭四名姓名、年籍均不詳之成年同行友人就前開犯行，有
    　犯意之聯絡及行為之分擔，為共同正犯。爰審酌被告僅因細故，即與告訴人互
    　互毆，視法秩序於無物，並斟酌告訴人所受傷害程度非重等一切情狀，量處如
　    主文所示之刑，並諭知易科罰金之折算標準。
據上論斷，應依刑事訴訟法第二百九十九條第一項前段，刑法第二十八條、第二百七
十七條第一項、第四十一條前段，罰金罰鍰提高標準條例第一條前段、第二條，判決
如主文。
本案經檢察官游儒倡到庭執行職務
中　　　華　　　民　　　國　　九十三　　年　　 十二 　　月　　　七　　　日
                                      臺灣臺北地方法院刑事第九庭
                                          審判長法  官  葉建廷
                                                法  官  林怡秀
                                                法  官  官信成
右正本證明與原本無異。
檢察官、被告如不服本判決，應於判決送達後十日內向本院提出上訴狀（告訴人乙○
○如不服本判決，應向檢察官提出聲請，由檢察官斟酌是否提起上訴，不得直接向本
院提起上訴，且上訴期間之計算，係以檢察官收受本判決之時間為準，並非以告訴人
收受本判決之時間為準）。
                                                書記官  蔡嘉萍
中　　　華　　　民　　　國　　九十三　　年　　 十二 　　月　　　七　　　日
附錄本案論罪科刑法條全文：
中華民國刑法第二百七十七條：
傷害人之身體或健康者，處三年以下有期徒刑，拘役或一千元以下罰金。
犯前項之罪因而致人於死者，處無期徒刑或七年以上有期徒刑；致重傷者，處三年以
上十年以下有期徒刑。
